# 请教陈版主关于合营企业顺流交易涉及新能源补贴问题

提问人：饭统大提督 时间：2019-09-20 08:54:19
A 公司向联营企业 B公司销售一批新能源客车，生产成本为3.2亿元，销售收入总额为 3.7 亿元（不含税，下同），其中应收中央财政新能源补贴0.7亿元。B公司收到该批新能源客车后计入固定资产，根据新能源汽车补贴政策规定，A公司按扣除补贴后 3 亿元向B公司收取销售价款，B公司按 3 亿元确认固定资产，并确认对A 公司的应付账款。
A 公司 2018 年度需要编制合并报表。上述顺流交易应如何进行抵销？
请教陈版主，如果按照新收入准则，补贴 0.7 亿元直接计入营业收入，不进行抵消，那营业成本是否需要在补贴售价 0.7亿和售价 3 亿元之间进行分配后再抵消呢？

回答人：chenyiwei
案例背景
A 公司与投资方 C、投资方 D、投资方 E 组成的联合体中标城乡公交一体化 PPP 项目。A 公司以自有资金与投资方 C、D、E 出资成立 B 公司。A公司持有 B公司 45%股权，具有重大影响。 2018 年 11 月，A 公司向联营企业B 公司销售一批新能源客车，生产成本为3.2 亿元，销售收入总额为 3.7亿元（不含税，下同），其中应收中央财政新能源补贴0.7 亿元。B公司收到该批新能源客车后计入固定资产，并开展公交运营服务，不对外进行出售。根据新能源汽车补贴政策规定，A 公司按扣除补贴后 3 亿元向 B公司收取销售价款，B公司按 3 亿元确认固定资产，并确认对 A 公司的应付账款。
问题
A 公司 2018 年度需要编制合并报表。上述顺流交易应如何进行抵销？
一、观点
我们认为，新能源车的补贴政策的补贴对象是新能源车的购置单位（如本案例中的 B公司，公交运营企业），相当于将补贴支付给购置单位，但指定其用途只能是购置新能源车。因此，政府补助应在使用单位，即 B 公司进行确认，而制造单位应正常确认销售收入。B公司对该项补助应作为与资产相关的政府补助逐年摊销；A 公司则作为收入的一部分，确认主营业务收入和应收账款。故有以下处理，对 B 公司，应对照新能源车国补政策规定，预计这批新能源车行驶达到规定里程（如 3 万公里）所需时间，相应合理估计可收取国补的时间，并将该信息告知 A 公司。A 公司据此在将该批新能源车交付给B 公司时，将该金额计入应收账款和销售收入（故 A 公司确认的收入是 3.7 亿元）；对B 公司，固定资产入账可采用总额法，即价值包含该国补金额，按 3.7 亿元确认，同时将国补金额（0.7亿元）贷记递延收益，或者使用净额法确认，即固定资产按不含国补金额（原值为 3 亿元）
入账（本案例中采用净额法计量）。相应地，A 公司在对B 公司进行权益法核算时，对该项顺流交易，应抵销的未实现利润是包含国补在内的收入总额减去实际生产成本的差额（B 公司采用总额法或净额法不影响合并层面抵消）。据此进行常规的顺流交易未实现损益按比例抵销即可，未实现损益将通过新能源车辆的折旧逐步实现。
二、抵消分录
如果子公司采用总额法核算固定资产入账价值，那么相关抵消分录如下：
（ 1 ）未考虑折旧的情况下
A 公司个别层面因未实现内部交易损益的影响为（3.7-3.2）*45%=0.225则有：借：投资收益 0.225
贷：长期股权投资 0.225
A 公司合并层面抵消分录如下
借：主营业务收入 3.7*45%=1.665
贷：主营业务成本 3.2*45%=1.44
贷：投资收益 0.5*45%=0.225
（ 2 ）假设交易当年，B 公司使用车辆时计提了 20%的折旧，年底 A 公司编制合并财务报表时，有以下抵消分录
A 公司个别层面因未实现内部交易损益的影响为（3.7-3.2）45%=0.225（亿元），通过折旧实现的内部交易损益的影响为，0.22520%=0.045，则有：借：投资收益 0.225-0.045=0.18
贷：长期股权投资 0.225-0.045=0.18
A 公司合并层面抵消分录如下
借：主营业务收入 3.7*45%=1.665
贷：主营业务成本 3.2*45%=1.44
贷：投资收益 0.5*45%=0.225
本案例中，B 公司采用了净额法核算固定资产入账价值（ 3 亿元），原则上来说，无论 B 公司采用何种方法确认政府补助，对其当期净利润影响是相同的，那么对于 A 公司而言，其编制合并财务报表时的抵消分录，原则上与 B 公司按总额法核算时的抵消分录是相同的。其原因为，A、B 公司该笔交易未实现的内部交易损益均为 3.7-3.2=0.5（亿元），总额法下可通过账面数据直接计算，而净额法下则需要剔除政府补助的影响后进行计算，即3+0.7-3.2=0.5（亿元），所以无论B 公司采用那种计量方法，抵消过程是一致的（考虑折旧影响的情况下同理）。
营业成本不需要在补贴售价 0.7亿和售价 3 亿元之间进行分配后再抵消。